最　高　行　政　法　院　判　決　　　　　　　　　九十一年度判字第一八一五號
　　再 審原 告　甲○○
　　訴訟代理人　乙○○
　　再 審被 告　財政部臺灣省北區國稅局
　　代　表　人　林吉昌
右當事人間因贈與稅事件，再審原告對於中華民國八十九年九月二十八日本院八十九
年度判字第二八一八號判決，提起再審之訴。本院判決如左：
　　主  文
再審之訴駁回。
再審訴訟費用由再審原告負擔。
　　理　由
再審原告起訴意旨略謂：再審原告七十九年六月十五日之提領款係借予宗緒順、宗緒
嫻、宗緒麗，無餘款再借予宗緒惠及宗緒瑛。八十年五月三日之提領款係借予宗緒順
、宇緒嫻，亦無餘款再借予宗緒惠、宗緒瑛。既未對實際借款人宗緒順、宗緒嫻、宗
緒麗表示免除債務之意，更不可能對宗緒惠、宗緒瑛表示免除債務。原處分逕予核課
贈與稅，顯屬錯誤。又再審原告雖曾立說明書說明免除債務之事實，但業已於八十五
年十二月廿日提起復查，主張上述之說明書及申報書與事實不符，係屬錯誤，於法定
期間內撤銷錯誤之意思表示，原判決以再審原告未及時更正說明書及贈與稅申報書，
顯有錯誤。本案復查時，復查員曾依再審原告提出之證據追減贈與總額，惟再審被告
之復查委員會卻以再審原告已書立說明書及申報書為由而不採，與法有違。又再審被
告核定填發之贈與稅繳款書，贈與發生時間亦有不符，屬違法徵稅。原判決有適用法
規錯誤，及未就足以影嚮於判決之重要證物加以斟酌之情形，請廢棄原判決，撤銷再
訴願決定，訴願決定，原處分等語。
再審被告答辯意旨略謂：再審原告所稱並無免除債務之事實，核不足採。其說明書及
申報書與事實相符，已經原判決論明，現又主張為錯誤並撤銷錯誤之意思表示，亦不
足採。所稱承辦復查員簽擬意見，在經單位首長核定前均屬個人意見，且對據以申請
之當事人並不發生行政處分之效力。本件贈與事實分別發生於八十一及八十二年度，
再審原告於申報書分別填寫贈與日期為八十一年元月一日及八十二年元月一日，再審
被告據以核定八十一及八十二年度贈與稅，並無不符；至於再審被告所填發八十五年
度贈與稅繳款書，為稅款開徵年度，並不影響本案之核定，請駁回再審之訴等語。
查再審原告於民國七十九年及八十年間提供資金與其子女置產及投資，之後於請求權
時效內之八十一年及八十二年分別無償免除其子女債務新臺幣（下同）五、五○○萬
元（宗緒惠二、五○○萬元、宗緒瑛三、○○○萬元）、五、二六○萬元（宗緒惠二
、五○○萬元、宗緒瑛二、七六○萬元），並申報贈與稅。再審被告據以核定其八十
一年度及八十二年度贈與總額分別為五、五○○萬元及五、二六○萬元，淨額分別為
五、四五五萬元及五、二一五萬元，發單課徵贈與稅二一、四九六、二五○元及二○
、二九六、二五○元。再審原告不服，分別申經復查結果，未准變更，提起訴願、再
訴願，均遭駁回，提起行政訴訟，經本院八十九年度判字第二八一八號判決（下稱原
判決）駁回。再審原告現認原判決有適用法規錯誤，及未就足以影嚮於判決之重要證
物加以斟酌之情形，主張如前述再審起訴意旨所載。然查原判決已論明再審原告自行
書立於八十一、八十二年度免除宗緒惠、宗緒瑛之債務說明書，並申報贈與稅，其銀
行款項流入等資料即為免除宗緒惠、宗緒瑛之債務之證據，無違免除債務，債之關係
消滅之規定。其所書立之說明書非出於強暴、脅迫或利誘之情形下所為，且上載免除
之未償債務，業經再審被告查明再審原告與其子女之存、提款事實相符，難謂其內容
欠缺明確之債務標的；再贈與稅申報書，係再審原告於書立上開說明書後自行填寫向
中壢市公所提出，由該所函轉再審被告辦理，要難謂為有何不實或錯誤等情甚詳。顯
不採信再審原告所為說明書及贈與稅申報書之表示有錯誤而撤銷之主張，是再審原告
認原判決採據該說明書及申報書，顯有錯誤，並不可採。又原判決說明再審原告提領
資金之來源，流入其子女帳戶之情形，及再審原告主張借錢給本案受贈人以外之子女
，已受返還，不可能借給本案受贈人等事實不足採之情由，說明其所憑之證據及心證
之理由，於法無違。再審原告並未具體指出原判決有何漏未斟酌之證物，其餘主張所
指原處分有何違誤之處，與原判決之再審事由無關。是依再審意旨，核與行政訴訟法
第二百七十三條第一項、第二項規定之再審事由無一相符。再審之訴應予駁回。
據上論結，本件再審之訴為無理由，依行政訴訟法第二百七十八條第二項、第九十八
條第三項前段，判決如主文。
中　　華　　民　　國　　九十一　　　年　　　　十　　　月　　　四　　　　日
                    最 高 行 政 法 院  第 一 庭
                                審 判 長 法  官　　　黃　綠　星
                                         法  官      黃  合  文
                                         法  官　　　蔡　進　田
                                         法  官　　　黃　璽　君
                                         法  官　　　廖　宏　明
右  正  本  證  明  與  原  本  無  異
　　　　　　　　　　　　　　　　　　　　 法院書記官　邱  彰  德
中　　華　　民　　國　　九十一　　　年　　　十　　　　月　　　四　　　　日
